臺灣嘉義地方法院刑事判決　　　　　　　　　　　　　　　九十年度自字第五一號
　　自　訴　人　甲○○
　　被　　　告　乙○○
右列被告因詐欺案件，經自訴人提起自訴，本院判決如左：
    主  文
乙○○連續意圖為自己不法之所有，以詐術使人將本人之物交付，累犯，處有期徒刑
壹年陸月。
    事  實
一、乙○○曾於民國八十六年間，因偽造文書案件，經台灣高等法院臺中分院判處有
    期徒三月確定，並於八十七年八月十四日易科罰金，執行完畢，仍不知悔改，復
    於八十九年十月間，明知其已無資力，且其子丙○○所營而被告亦協助經營之青
    福企業有限公司（下稱被告公司）有他工程虧損達四百餘萬元，另有一工程有一
    千零二十三萬元之工程款未受清償，影響營運，已無償債能力，竟基於意圖為自
    己不法所有之概括犯意，佯以交貨後即按月初付款之詞，先於八十九年十月二十
    日向甲○○訂購一百四十一萬元之木材，甲○○誤信其資力及付款之誠意，而陷
    於錯誤後，並分別於同年月二十七日、二十八日及二十九日三次將木材載往乙○
    ○指定之處所交付，期間乙○○並於八十九年十一月五日，交付面額均為四十七
    萬元，到期日分別為九十年一月十五日、同年二月二十八日及同年三月二十五日
    ，以安泰商業銀行為付款人、帳號000000000號、票號分別為0000
    000、0000000及0000000號之支票三紙予甲○○，以取信甲○
    ○，使甲○○誤信其資力及付款之誠意，而陷於錯誤並繼續與乙○○交易，乙○
    ○又於八十九年十一月初再向甲○○訂購總金額為二百零三萬九千八百四十七元
    之木材，經扣除不良品二十八萬八千八百十六元後，再加上發票費用十萬三千九
    百九十二元，應收貨款為一百八十五萬五千零二十三元，甲○○先後多次將木材
    載往乙○○指定之處所交付，乙○○取得上揭木材後，並未付款，催討無著，而
    甲○○將乙○○所交付之三張支票提示後，均未兌現，始知受騙，迄今尚有三百
    二十六萬五千零二十三元之貨款未付。
二、案經自訴人向本院提起自訴。
    理  由
一、訊據被告對於在前開時、地先後向自訴人甲○○訂購二次木材，並均已受領交付
    ，共積欠自訴人三百二十六萬五千零二十三元之貨款未清償，以及曾於八十九年
    十一月五日，交付上開三張支票予甲○○之事實，均坦承不諱，惟矢口否認有詐
    欺取財之犯行，辯稱：伊只是作模板，是向誠和公司包工程的，他們向伊調模板
    ，伊再向自訴人調，向自訴人調模板時，經濟狀況還可以週轉，工資也可以發，
    那時誠和公司有說要開票給伊，讓伊去繳自訴人的錢，如果誠和有開票，就可以
    給自訴人錢，伊是因誠和公司的董事長說要替伊出二百一十多萬元給自訴人，才
    會繼續向自訴人訂貨；伊之所以無法給付貨款，係因伊於八十七年間承攬騰遠建
    設有限公司工程，於八十八年結算後，應領工程款有一千零二十三萬元未受清償
    ，現已依法追討，先行以被告公司所承攬之本件系爭工程款清償，致自訴人應得
    貨款無法如期給付，至自訴人所指被告於九十年一月十九日將所購模板轉賣誠和
    公司，得款二百九十四萬九千八百八十元，並約定由誠和公司直接匯入自訴人之
    帳戶，惟此為被告處分自己公司財產，乃屬財務運作，該筆賣得價金亦與被告公
    司積欠誠和公司代墊工資互相抵銷，被告亦無所得，是本件買賣，雖被告一時無
    法清償，但交易之初，被告並無使用詐術，亦無不法所有之意圖；又被告如有詐
    欺惡意豈可能成立調解；另被告與自訴人交易過程中，曾有一批價值一百多萬元
    之模板，係由自訴人交付，但不符規格，如被告有詐欺意圖，大可假藉瑕疵擔保
    問題，拒絕返還，再將該批模板私下變賣，何須辛苦將其運回，故被告實無詐欺
    自訴人之意圖；被告於九十年九月二十四日親至自訴人家，除提領部分現金以供
    清償外，並提議以房地代物清償，為自訴人所拒云云，惟查：
  (一)被告在前開時、地先後向自訴人甲○○訂購二次木材，並均已受領交付，共積欠
    自訴人三百二十六萬五千零二十三元之貨款未清償，以及曾於八十九年十一月五
    日，交付上開三張支票予甲○○之事實，除據被告坦承不諱外，核與自訴人之指
    述相符，並有支票及退票理由單各二紙、調解筆錄一份、本票六張、估價單十四
    張、臺中市票據交換所九十年八月三日中市票交字第九○一一六五號函附青福企
    業有限公司（下稱青福公司）退票及拒絕往來資料一份、自訴人所作之計算式、
    安泰商業銀行九十年十二月二十六日安中字第一七七八號函附青福企業有限公司
    存款往來對帳單及退補票紀錄資料、訂購傳真明細表二份附卷可查，足佐被告前
    開部分自白與事實相符，堪以採信。
  (二)次查，被告自承其於八十九年度，即因工程虧損達四百餘萬元，另有一工程有一
    千零二十三萬元之工程款未受清償，被告公司一直呈虧損狀態，並提出近期各案
    收支明細一紙附卷可稽，然被告明知此情形，竟仍向自訴人先後二次訂購大批木
    材，使自訴人陷於錯誤，交付上開木材，即難謂無詐欺之意。另被告於九十年一
    月十九日將向自訴人所購之木材模版等轉讓賣予誠和公司，並未將轉賣所得之金
    額作為給付本件貨款之用，亦為被告所自承，自此等情狀觀之，被告連轉賣購自
    自訴人之木材所得之款項，均不思圖優先清償積欠自訴人之貨款，堪認被告訂購
    木材之初即無給付貨款之真意，其具有詐欺之意，應可認定。
  (三)被告雖辯稱：伊之所以無法給付貨款，係因伊於八十七年間承攬騰遠建設有限公
    司工程，於八十八年結算後，應領工程款有一千零二十三萬元未受清償，現已依
    法追討，先行以被告公司所承攬之本件系爭工程款清償，致自訴人應得貨款無法
    如期給付云云，經本院核閱臺灣台北地方法院檢察署九十一年九月十二日北檢茂
    和八十九偵一七二四五字第四五三七一號函所附告訴狀及附件存證信函，被告所
    稱之欠收工程款乃發生於八十七年七月，而被告於八十八年十一月二十三日即發
    存證信函催討，與本件八十九年十月間所成立之買賣尚無關係，況被告已明知營
    運不佳，他人所欠之工程款無法催討回來，復向他人訂購貨物之際，本應更加精
    算有無清償能力，斷無以前所虧損之空缺要求後來生意往來之對象幫忙填補之理
    ，是本件被告應知其遲早無法付出貨款，仍繼續訂貨，被告應有詐欺之犯意。
  (四)至被告另辯稱：被告如有詐欺惡意豈可能成立調解；另被告與自訴人交易過程中
    ，曾有一批價值一百多萬元之模板，係由自訴人交付，但不符規格，如被告有詐
    欺意圖，大可假藉瑕疵擔保問題，拒絕返還，再將該批模板私下變賣，何須辛苦
    將其運回，故被告實無詐欺自訴人之意圖；被告於九十年九月二十四日親至自訴
    人家，除提領部分現金以供清償外，並提議以房地代物清償，為自訴人所拒云云
    ，經核上開辯解，均與已成立之詐欺犯行無涉，均不能遽以採為有利被告之論據
    。
  (五)綜上所述，被告明知其個人及其所屬之青福公司已無清償能力，仍要求告訴人交
    付貨物，致告訴人陷於錯誤，而交付貨物迄今仍未支付貨款，足認被告自始即有
    不支付貨款而有不法所有之意圖，本件事證明確，被告犯行均堪以認定。
二、核被告意圖為自己不法之所有，以詐術使人將本人之物交付，所為係犯刑法第三
    百三十九條第一項之詐欺取財罪。先後二次詐欺取財犯行，時間緊接，所犯又係
    犯罪構成要件相同之罪，顯係基於概括之犯意反覆為之，應依連續犯之規定論以
    一罪，並加重其刑。又被告曾因偽造文書案件，經台灣高等法院臺中分院判處有
    期徒三月確定，並於八十七年八月十四日易科罰金，執行完畢，有臺灣高等法院
    被告全國前案紀錄表及臺灣嘉義地方法院檢察署刑案資料查註紀錄表附卷可稽，
    其受有期徒刑之執行完畢，五年以內再犯有期徒刑以上之罪，為累犯，依法加重
    其刑。爰審酌被告犯罪之動機、目的、手段及所造成危害非輕、迄今尚未與自訴
    人和解等一切情狀，量處如主文所示之刑。
三、自訴人另以：被告於九十年一月十九日將向自訴人所購之木材模板等轉讓賣予誠
    和公司新臺幣二百九十四萬九千八百八十元正作為抵付此項貨款之保證，並言明
    由誠和公司直接匯入自訴人之帳戶，又自訴人與被告與九十年三月一日在嘉義市
    西區調解委員會，以被告分期攤還之條件達成和解，並由被告開立六張本票以為
    擔保，惟被告竟全未履行，因認被告係另犯刑法第三百三十九條第一項之詐欺取
    財罪云云。按被告雖有於九十年一月十九日將自訴人所購之木材模版等轉讓賣予
    誠和公司，然該木材既已為被告所購得，其所有權即屬被告所有，被告欲將之轉
    賣予何人，自有權處分，對自訴人而言應無另成立詐欺可言，又被告雖有如自訴
    意旨所指訴之違反約定未將轉賣之金額直接匯入自訴人之帳戶以及未依調解內容
    分期攤還之行為，然此僅係其涉犯刑法第三百三十九條第一項之詐欺取財罪後之
    民事善後行為，縱該民事善後行為未能依約履行，亦純屬民事糾葛，此部份行為
    究與刑事無涉，應循民事或其他合法途徑解決，從而，自訴意旨所指訴被告此部
    分所為，與刑法第三百三十九條第一項之詐欺取財罪之法定構成要件尚屬有間，
    應屬不罰，原應為無罪之諭知，惟自訴意旨認此部分犯行與前揭論罪科刑犯行部
    分，有連續犯關係，屬裁判上一罪，依審判不可分之原則，亦為起訴效力所及，
    故不另為無罪之諭知，附此敘明。
據上論斷，應依刑事訴訟法第三百四十三條、二百九十九條第一項前段，刑法第五十
六條、第三百三十九條第一項、第四十七條，罰金罰鍰提高標準條例第一條前段，判
決如主文。
本案經檢察官洪三到庭執行職務。
中      華      民      國    九十一    年    十一      月      五    日
                          臺灣嘉義地方法院刑事第三庭
                                審判長法  官  沈福財
                                      法  官  張育彰
                                      法  官  林福來
右正本證明與原本無異。
如不服本判決，應於判決送達後十日內向本院提出上訴狀（應附繕本）。
                                      書記官  尹玉琪
中      華      民      國    九十一    年    十一      月      五    日
附錄本案論罪科刑法條全文：
刑法第三百三十九條第一項：意圖為自己或第三人不法之所有，以詐術使人將本人或
                          第三人之物交付者，處五年以下有期徒刑、拘役或科或
                          併科一千元以下罰金。
